臺灣板橋地方法院民事判決　九十二年度訴字第二一一三號
　　原　　　告　乙○○
　　被　　　告　甲○○
右當事人間請求交付房屋等事件，於中華民國九十三年一月六日言詞辯論終結，本院
判決如左：
    主      文
被告應將坐落於台北縣中和市○○段一○三六地號土地上，與門牌號碼台北縣中和市
○○路二四一巷六四弄二一號房屋連接但內部不相通，有自行出入門之面積約八坪之
鐵皮造套房壹間交付原告。
原告其餘之訴駁回。
訴訟費用由被告負擔三分之一，餘由原告負擔。
本判決第一項於原告以新臺幣伍萬元為被告提供擔保後，得為假執行。
原告其餘假執行之聲請駁回。
    事      實
甲、原告方面：
一、聲明：被告應將坐落台北縣中和市○○路二四一巷六四弄二一號之全部土地房屋
          交付原告，其中鐵皮屋一戶辦理所有權移轉登記，另本國式加強磚造三層
          樓房一棟交付原告使用管理三年，被告並應自行遷出上址。並陳明原告願
          供擔保以代釋明，請准宣告假執行。
二、陳述：
  （一）被告於民國九十一年十二月三十日向原告借款新臺幣（下同）三十萬元，並
        替其友人何鳳更借貸二十二萬元背書保證，被告並於同年月日書立借據一紙
        、鐵皮屋讓度書、房屋土地借貸抵押書，被告一直未能兌現，於九十二年五
        月二十五日再與原告達成協議，於九十二年六月一日將以上地址全部房屋土
        地交付原告管理使用三年（鐵皮屋應移轉所有權）以作為債權抵銷清償。被
        告書立協議書後，即向原告索取借據及擔保證據，原告表示須俟房屋土地交
        付使用管理滿三年，債權消滅後方可交付，否則原告無任何證據如何行使債
        權，被告聞言立即翻臉並出言辱罵原告，並將原告推出該址，原告雖一再催
        促，被告均置之不理。
  （二）被告所提出之答辯陳述與事實不符，開始被告連水電費都沒有，都用老兵擔
        保，幫他支付水電費，被告身無分文，後來被告說要修房子，修好房之後就
        有房租收入，他的錢是被被告女朋友何小姐騙走得，被告拿房地契擔保，我
        才借給何小姐的，被告共擔保二次，被告所言與事實都不相符。
  （三）被告自己承認房屋是他父親所有，父親過世後，現在房屋是他嫂嫂所有。鐵
        皮屋在院子裡面，跟樓房連在一起。鐵皮屋與樓房連在一起，鐵皮屋與樓房
        屋內不能相通，是與樓房同一個大門進出。
三、證據：提出借據、鐵皮屋讓度書、授權房地抵押書、協議書、戶籍謄本、土地登
          記謄本、建築改良物登記謄本等影本為證據。
乙、被告方面：
一、聲明：請求駁回原告之訴。
二、陳述：
  （一）從頭到尾都是被原告所騙，我與原告認識不到一年，原告與我同居，論及婚
        嫁，所以將家中畸零地鐵皮屋的房屋送給原告，原告帶我去打麻將，結果我
        輸了好幾十萬元，原告與我的朋友稱姐道妹，借了很多的錢，後來叫我簽借
        據，就是想趕我去榮家，我後來離開原告，原告反過來說我欠她五十幾萬元
        ，我去年就還了原告五萬多元，我沒有錢想分期給付，原告想趕我走，「鞏
        宜」是我的嫂嫂。
  （二）鐵皮屋當初是小花園，後來搭建成鐵皮屋，沒有權狀，與樓房相連，鐵皮屋
        屋內與樓房並無相通，出鐵皮屋的門後才能進入樓房。鐵皮屋是我所蓋，蓋
        了約八、九年，花了約二十幾萬元，錢是我自己設法借來的還有部分是我存
        的錢所蓋的。現在房屋在我二嫂名下，我二嫂現在人在美國，房屋現在我幫
        我二嫂看管房屋，我現在住在樓房內，當初最早房屋是我父母親買的，後來
        我大哥結婚後，就將房屋的所有權過戶給我的嫂子。
  （三）原告是我朋友介紹的，當初我沒有告訴他房屋權狀不是我的，原告每天帶我
        去打牌，輸了之後就借給我錢，後來我是有說鐵皮屋給她住，鐵皮屋約有八
        坪大小一層樓，現在無人居住。原告生活就我的感覺很靡爛，原告說要嫁給
        我，我有發現原告在外有很多男友，後來原告發現房屋所有權不是我的，就
        跟我疏遠，繼而跟我要錢，我沒錢還原告還辱罵我，何小姐是原告的結拜姊
        妹，原告讓我作保，後來就賴在我的身上。
三、證據：提出借據、照片、收據、協議書、土地所有權狀、建築改良物所有權狀等
          影本為證據。
    理      由
一、本件原告主張被告向其借貸款項，並立有借據可為證據，嗣被告又同意以坐落於
    台北縣中和市○○段一○三六地號土地上之鐵皮屋一間之所有權，及同地號土地
    上之建號一四六號即中和市○○路二四一巷六四弄二一號房屋之管理使用權利三
    年抵償債務等事實，並提出借據及協議書等為證據，雖被告抗辯稱其所書立之協
    議書並未蓋章及書寫身分證字號應為無效，然全篇為被告所自書之文字，且被告
    業已簽名，並不能以並未蓋章而視為無效之協議，被告此部分抗辯自非可採，原
    告上述主張應屬可信。
二、按以不能之給付為契約標的者，其契約為無效。但其不能情形可以除去，而當事
    人訂約時並預期於不能之情形除去後為給付者，其契約仍為有效。民法第二百四
    十六條第一項定有明文。本件依據兩造所成立之協議抵償債務之內容可分為兩部
    分，茲分別敘述如下：
（一）關於坐落於台北縣中和市○○段一○三六地號土地上，面積約八坪之鐵皮屋一
      間部分，依據被告於本院言詞辯論期日所自承，該鐵皮屋乃係被告自行出資興
      建，並未辦理保存登記，而為未登記建物，是利用原有空地搭建而成，與原有
      坐落在同一土地上之二層加強磚造房屋並不相通而有獨立之出入門口，則可見
      該鐵皮屋乃獨立之不動產，而得為所有權之標的，該鐵皮屋既然為被告出資興
      建而成，則被告自屬原始取得該鐵皮屋之所有權，對該鐵皮屋亦有處分權存在
      ，被告書立書面將該鐵皮屋讓渡予原告，其意思應係將該未登記建物之事實上
      處分權讓與原告，從而，原告請求被告將該未登記建物鐵皮屋交付原告部分，
      自屬有理由，至於該鐵皮屋之事實上處分權移轉後，得否繼續使用所坐落之土
      地，乃屬另一問題，並不妨害原告得向被告請求履行之權利。然因該鐵皮屋乃
      未登記之不動產，且亦不能辦理登記，而不動產物權之移轉應以登記為之，則
      原告請求被告將鐵皮屋之所有權移轉予原告部分，乃屬被告不能給付者，原告
      此部分請求自非有理由，此部分應予駁回。
（二）關於原告請求被告將坐落於台北縣中和市○○段一○三六地號土地上之建號一
      四六號即門牌號碼中和市○○路二四一巷六四弄二一號房屋交付原告之管理使
      用權利三年部分，經查該前述房屋及土地均屬於訴外人即被告之兄嫂龔儀所有
      ，但現在由被告居住使用中，此有土地登記謄本、建築改良物登記謄本在卷可
      稽，且為兩造所不爭執，然按按當事人主張有利於己之事實者，就其事實有舉
      證之責任，但法律別有規定或依其情形顯失公平者，不在此限，民事訴訟法第
      二百七十七條定有明文。經查，上述房屋及土地雖由被告居住使用中，但將房
      屋及土地交付他人使用以抵償自己之債務，其情形類於出租之行為，應屬於對
      該財產有處分權能之人始得為之，單純具有使用該財產之人並不當然對該財產
      有處分之權利，而被告自稱乃是替其兄嫂看管房屋，尚不能認為被告對該房屋
      及土地有處分權存在，原告復未舉證證明被告有將該該房屋及土地出租之處分
      權能存在，則其此部分請求亦屬以不能之給付為請求之內容，核無理由，亦應
      予以駁回。
三、假執行之宣告：原告陳明願供擔保以代釋明聲請宣告假執行，核其勝訴部份，合
    於法律規定，爰酌定相當之擔保金額就其勝訴部分為准予假執行之宣告；原告其
    餘假執行之聲請，因該部分訴之駁回而失所附麗，應併予駁回。
四、本件事證已臻明確，兩造其餘主張及攻擊防禦方法與證據，經本院斟酌後，與本
    件判決結果已不生影響，故不一一論列，附此敘明。
五、結論：本件原告之訴為一部有理由，一部無理由，依民事訴訟法第七十八條、第
    七十九條但書、第三百九十條第二項，判決如主文。
中　　　華　　　民　　　國　　九十三　　年　　　一　　　月　　 十六 　　日
                                臺灣板橋地方法院民事第一庭
~B法      官  許  瑞  東
右正本證明與原本無異。
如不服本判決，應於判決送達後廿日內，向本院提出上訴狀。
中　　　華　　　民　　　國　　九十三　　年　　　一　　　月　　 十六 　　日
~B法院書記官  王  波  君
